【裁判字號】    97,抗,276
【裁判日期】    970326
【裁判案由】    重新審理
【裁判全文】
臺灣高等法院刑事裁定                   97年度抗字第276號
抗  告  人
即  聲請人  甲○○
上列抗告人因聲請重新審理案件，不服臺灣板橋地方法院中華民
國97年2月22日裁定（97年度毒聲重字第1號），提起抗告，本院
裁定如下：
    主  文
抗告駁回。
    理  由
一、原裁定意旨略以本件聲請意旨如聲請狀所載（如附件），及
    查本件聲請人甲○○因違反毒品危害防制條例案件，經原審
    於民國95年1月19日以95年度毒聲字第75號裁定送勒戒處所
    觀察勒戒，經聲請人抗告後，於95年2月27日經本院以95年
    度毒抗字第80號裁定抗告駁回確定，於95年2月13日入勒戒
    處所執行觀察勒戒，後因有施用毒品傾向，乃經臺灣臺北地
    方法院於95年3月31日以95年度毒聲字第261號裁定令入戒治
    處所施以強制戒治，而經聲請人抗告後，經本院於95年5月2
    9日以95年度毒抗字第234號裁定駁回確定等情，有被告前案
    紀錄表可按，是本件原裁定確定法院既為本院，參照前述說
    明，聲請人應向本院提出聲請，其竟誤向原審為之，於法已
    有不符。又聲請人收受原審95年度毒聲字第75號、第261號
    裁定送達時間為95年1月27日、95年4月27日，聲請人收受本
    院95年度毒抗字第80號、95年度毒抗字第234號裁定送達時
    間為95年3月3日、95年6月5日，此有送達證書在卷可憑（見
    臺灣臺北地方法院95毒聲字第261號卷），則聲請人遲至97
    年1月30日始提起本件重新審理之聲請，此有卷附聲請人聲
    請狀上所蓋用之臺灣臺北監獄收狀登記章足按，顯已逾聲請
    重新審理之30日法定期間。且本件聲請人既係以原確定裁定
    適用法規顯有錯誤為由聲請重新審理，而原確定裁定已明確
    記載所適用之法律，聲請人收受原確定裁定送達時，即可知
    悉有無聲請重新審理之事由，而無所謂聲請事由知悉在後之
    情形。綜上，本件重新審理之聲請亦已逾法定聲請期間，其
    程序自非合法，應予駁回。
二、抗告意旨略以抗告人不服原審所為之觀察勒戒、戒治之裁定
    ，向本院所提出抗告，本院僅係審認是否合法，並以抗告無
    理由駁回抗告，故本院即非觀察勒戒、戒治裁定處分之法院
    ，故抗告人向原審聲請重新審理，應屬合法。又抗告人於本
    件97年1月30日聲請狀中已載明：「乃於95年12月4日收知檢
    察總長函文後之30日內，於96年1月2日覆以上揭所陳為由，
    具狀鈞院聲請重新審理」，足見抗告人於95年12月4日收知
    檢察總長函文後，於30日內之96年1月2日即已提出重新審理
    之聲請，原審之認事用法顯有違誤等。
三、按所謂確定之裁定，如因抗告不合法而駁回時，固指原審法
    院之裁定；倘該裁定經提起抗告後，已由上級審法院為實體
    之裁定者，則其確定裁定係指上級審法院之裁定，最高法院
    89年度台非字第76號判決要旨著有明文，本件抗告人不服原
    審95年度毒聲字第75號、第261號裁定，分別向本院提出抗
    告，本院以95年度毒抗字第80號、95年度毒抗字第234號分
    別以抗告人之抗告無理由而裁定駁回其抗告，已為實體之裁
    定，並非以抗告人之抗告不合法而駁回，則其確定裁定係指
    本院之前揭裁定，有95年度毒抗字第80號、95年度毒抗字第
    234號裁定在卷可稽，且毒品危害防制條例第20條之1第1項
    亦已明文規定「聲請原裁定確定法院重新審理」，是原審認
    本件原裁定確定法院為本院，抗告人應向本院提出聲請，並
    無違誤。又按毒品危害防制條例第20之1條第2項所指「聲請
    之事由，知悉在後」者，係指該事由確實存在，而聲請人於
    裁定確定後30日內無從知悉，其後始知悉而言。蓋30日係不
    變期間，例外不予適用之情形，自應由聲請人舉證證明，惟
    若聲請人以同條第1項第1款「適用法規，顯有錯誤，並足以
    影響裁定之結果」作為聲請重新審理之事由者，其於接獲裁
    定後，對於裁判理由，有無適用法規顯有錯誤之情形，已可
    知悉；至於受處分人對於法規之瞭解程度如何，係至何時始
    正確理解法規等情，尚不能影響法定不變期間之起算時點，
    有最高法院71年台再字第210號、70年台再字第212號民事判
    例要旨可資參照。抗告人既係以95年度毒抗字第80號、95年
    度毒抗字第234號裁定（下稱原確定裁定）適用法規顯有錯
    誤為由聲請重新審理，而觀諸原確定裁定既已明確記載所適
    用之法律，抗告人於95年3月3日、95年6月5日收受原確定裁
    定送達時，對於原確定裁定有無聲請重新審理之事由，並非
    無從知悉，然依卷附聲請人聲請狀上所蓋用之臺灣臺北監獄
    收狀登記章，抗告人係97年1月30日始提起本件之聲請，抗
    告人顯已逾30日之法定不變期間，且該遲誤係可歸責於抗告
    人之原因所致。抗告人稱係於95年12月4日收知檢察總長函
    文後之30日內，於96年1月2日已聲請重新審理云云，然其所
    陳，要不影響法定期間之計算，佐以原裁定於理由欄中對於
    抗告人所述，何以不採納之理由，均已論述綦詳，抗告人復
    未能提出其他具體證據以供本院審酌，猶執陳詞指摘，抗告
    人之前揭抗告為無理由，應予駁回。
四、依刑事訴訟法第412條裁定如主文。
中    華    民    國    97    年    3     月    26    日
                  刑事第九庭  審判長法  官 陳貽男
                                    法  官 周盈文
                                    法  官 許宗和
以上正本證明與原本無異。
不得再抗告。
                                    書記官 林淑貞
中    華    民    國    97    年    3    月     27    日


司法院資訊處製作；財團法人民間司法改革基金會備份。
